臺灣臺北地方法院刑事判決　　　　　　　95年度易字第2658號
公　訴　人　臺灣臺北地方法院檢察署檢察官
被　　　告　乙○○
上列被告因違反毒品危害防制條例案件，經檢察官提起公訴（95
年度毒偵字第2819號），及移送併案審理（95年度毒偵字第3321
號），甲○改依通常程序審理，被告就被訴事實為有罪之陳述，
經甲○合議庭裁定由受命法官獨任行簡式審判程序審理，判決如
下：
    主  文
乙○○施用第二級毒品，累犯，處有期徒刑貳年。扣案如附表一
所示內含第二級毒品甲基安非他命、安非他命成分之白色結晶體
及殘渣均沒收銷燬；如附表一所示盛裝甲基安非他命及安非他命
殘渣之塑膠袋、用以盛裝白色結晶體之塑膠袋、玻璃球、分裝鏟
管、分裝勺、吸食器均沒收。
    事  實
一、乙○○前於民國88年間因施用毒品，經甲○於88年10月6日
    以88年度毒聲字第2486號裁定送觀察、勒戒，因認無繼續施
    用毒品之傾向，而於同年10月18日執行完畢釋放，並經臺灣
    臺北地方法院檢察署檢察官於88年10月18日以88年度毒偵字
    第680號為不起訴處分；再因施用毒品，經臺灣板橋地方法
    院於90年4月19日以90年度毒聲字第1775號裁定送觀察、勒
    戒，並經臺灣高等法院於90年5月25日以90年度毒抗字第405
    號裁定駁回抗告，因認無繼續施用毒品之傾向，而於90年8
    月24日執行完畢釋放，並經臺灣板橋地方法院檢察署檢察官
    於90年8月25日以90年度毒偵緝字第609號為不起訴處分。另
    於92年間因施用第二級毒品安非他命，經甲○於92年5月30
    日以92年度毒聲字第1018號裁定令入戒治處所施以強制戒治
    ，於93年1月9日法律修正停止執行，同案並經甲○於92年7
    月7日以92年度簡字第1860號判處有期徒刑6月確定，嗣於93
    年1月12日以易科罰金執行完畢；又因施用第二級毒品，經
    甲○於93年2月27日以92年度易字第2453號號判處有期徒刑6
    月確定，甫於93年7月23日以易科罰金執行完畢。詎仍無法
    戒斷毒癮，因毒癮難耐，復基於施用第二級毒品之犯意，自
    95年10月19日採尿前溯及96小時內某時（不含為警查獲時起
    至採尿時止之時間）起至96年3月3日採尿前回溯96小時內某
    某時（不含為警查獲時起至採尿時止之時間），在不詳地點
    及台北市○○區○○路4段21巷20之1號2樓等處，將少許安
    非他命或甲基安非他命以分裝勺管摻入吸食器，加熱燒烤，
    吸食所生白色煙氣之方式，施用第二級毒品甲基安非他命，
    每約1、2天施用1次。為警先後於：(1)、95年10月19日中午1
    2時15分許，在台北市○○區○○路4段21巷20之1號2樓執行
    搜索而查獲，當場查扣如附表一編號一所示所有供己施用海
    洛因之安非他命吸食器2組（內有微量甲基安非他命殘渣殘
    留，無法秤重）、玻璃球2個（內有微量甲基安非他命殘渣
    殘留，無法秤重）、分裝鏟管1支（內有微量甲基安非他命
    殘渣殘留，無法秤重）、安非他命殘渣袋9個（內有微量甲
    基安非他命殘渣殘留，無法秤重）；(2)、95年12月6日凌晨0
    時50分許，在台北市○○區○○路、華中橋頭附近，因形跡
    可疑，自願同意受搜索，為警查扣其所有如附表一編號二所
    示供己所施用內含甲基安非他命及安非他命成分之白色透明
    晶體4包（總淨重1.39公克），及用以盛裝之塑膠袋4個、殘
    渣袋1個（內含微量甲基安非他命殘渣，無法秤重）；(3)、9
    5年11月28日晚上10時許，在台北市○○區○○路4段21巷20
    之1號2樓執行搜索查獲其持有第一級毒品海洛因（與本案無
    關），(4)、96年2月1日上午7時20分許，在上址為警查獲持
    有如附表一編號三所示所有供己施用內含安非他命成分之白
    色透明晶體7包（總淨重2.4公克），及用以盛裝之塑膠袋7
    個；(5)、96年3月2日晚上9時50分許，於上址為警查獲持有
    如附表一編號四所示所有供己施用內含安非他命成分之白色
    透明晶體2包（總淨重0.3公克），及用以盛裝之塑膠袋2個
    ，分裝勺2支，安非他命吸食器1組。經警5次採集其尿液檢
    體，送請檢驗結果，均呈安非他命類藥物之安非他命及甲基
    安非他命之陽性反應，而查悉上情。
三、案經臺北縣政府警察局新店分局報請臺灣臺北地方法院檢察
    署檢察官偵查聲請起訴，及臺北市政府警察局萬華分局報請
    臺灣臺北地方法院檢察署檢察官偵查移送甲○併案審理。
    理  由
一、上揭事實，業據被告乙○○於甲○審理時自白：「（問：95
    年10月19日被查獲吸食安非他命後，在同年12月15日又被查
    獲吸食安非他命，在這兩個月期間內，是否還有吸食安非他
    命？）有，斷斷續續。」、「（問：從95年10月19日第1次
    被警察查獲之後，至96年3月2日為警察最後一次查獲時，這
    段時間施用安非他命的頻率如何？）1、2天用1次，我大約
    每次施用的量0.1公克，所以我會分裝。」等語不諱（見甲
    ○96年1月26日審判筆錄第3頁、96年4月13日審判筆錄第5頁
    ）。且查：
(一)、員警5次查獲被告後，經採集其尿液檢體（編號：(1)、G1048
    01、(2)、019664、(3)、0000000000-0、(4)、003687、(5)、G1
    06077）分別送請台灣檢驗科技股份有限公司及台灣尖端先
    進生技醫藥股份有限公司檢驗結果，均呈安非他命類之安非
    他命及甲基安非他命之陽性反應，有台北縣政府新店分局偵
    辦毒品危害防制條例案被移送者姓名及代碼對照表、台北市
    政府警察局偵辦毒品案件尿液檢體委驗單、台北縣政府海山
    分局偵辦毒品危害防制條例案被移送者姓名及代碼對照表、
    台灣檢驗科技股份有限公司及台灣尖端先進生技醫藥股份有
    限公司出具之濫用藥物尿液檢驗報告附卷可稽（見95年度毒
    偵字第2819號偵查卷《下稱偵查卷一》第21、44頁、95年度
    毒偵字第3321號偵查卷《下稱偵查卷二》第54、55頁、甲○
    刑事卷第60、65、164、179頁）。按目前常用之尿液安非他
    命或嗎啡篩檢方式，包括酵素免疫分析法（EIA）、薄層色
    層分析法（TLC）及放射免疫分析法（RIA）。文獻報告中，
    確實有藥物或食物因交叉反應，可在尿液測試中產生偽陽性
    之安非他命或嗎啡反應。但利用精密的儀器分析，將可排除
    偽陽性之可能，而得到正確的答案。在良好的操作條件下，
    以氣相層析質譜儀作藥物及其代謝產物之定性及定量分析檢
    驗，幾乎不會有偽陽性反應產生，亦即如尿液中未含有煙毒
    之反應者，即不可能產生因藥物所引起之偽陽性反應，已屬
    週知事實（行政院國軍退除役官兵輔導委員會榮民總醫院以
    83年4月7日（83）北總內字第03 059號函、行政院衛生署藥
    物管制藥品管理局92年6月20日管檢字第0920004713號函參
    照）。本件被告之尿液檢體，乃經鑑定機關以酵素免疫分析
    法（EIA）初步檢驗，再利用氣相層析質譜儀（GC/MS）為確
    認檢驗，顯可排除被告因服用藥物導致尿液測試呈偽陽性反
    應之可能。
(二)、次查：(1)、被告所有如附表一編號一所示之安非他命吸食器
    2組、玻璃球2個、分裝鏟管1支，經甲○依職權送請法務部
    調查局以化學呈色法、氣相層析質譜儀分析法鑑定結果，均
    檢出內有第二級第89項毒品甲基安非他命成分殘留（均微量
    無法秤重），有法務部調查局鑑定書1紙在卷可稽（見甲○
    刑事卷第41頁）；(2)、被告所有如附表一編號二所示之白色
    透明晶體4包（總淨重1.39公克，總毛重2.19公克）及殘渣
    袋1個（微量無法秤重），均經檢出內含微量安非他命及甲
    基安非他命成分，有台北市政府警察局96年3月22日北市鑑
    毒字第012號鑑驗通知書1張足憑（見甲○刑事卷第67頁）；
    (3)、被告所有如附表一編號三所示之白色透明晶體7包（總
    毛重3.8公克、總淨重2.4公克），經台北市政府警察局信義
    分局以聯勤204廠製造之煙毒檢驗A包試劑初步檢驗結果，呈
    安非他命之陽性反應，有台北市政府警察局信義分局查獲乙
    ○○涉嫌毒品危害防制條例毒品初步鑑驗報告單1紙可佐（
    見甲○刑事卷第122頁）；(4)、被告所有如附表一編號四所
    示之白色透明晶體2包（總毛重0.7公克，淨重0.3公克），
    經臺北市政府警察局新店分局以聯勤204廠製造之煙毒檢驗
    包試劑初步檢驗結果，呈安非他命之陽性反應，有台北市政
    府警察局新店分局查獲乙○○涉嫌毒品危害防制條例毒品初
    步鑑驗報告單1紙可佐（見甲○刑事卷第177頁）。足認被告
    自白於上開期間，均有長期施用第二級毒品安非他命乙節，
    確與事實相符，堪以採認。
(三)、依行政院衛生署藥物食品檢驗局81年9月8日（81）藥檢壹字
    第1156函稱：尿液中呈安非他命陽性反應者，推算吸食時間
    距採集時間，最長可能不會超過4日（即96小時）。依此推
    算，佐以被告於甲○審理時，供稱：「（問：從95年10月19
    日第1次被警察查獲之後，至96年3月2日為警察最後一次查
    獲時，這段時間施用安非他命的頻率如何？）1、2天用1次
    ，我大約每次施用的量0.1公克。」（見甲○96年4月13日審
    判筆錄第5頁），堪認被告自95年10月19日採尿前溯及96小
    時內某時（不含為警查獲時起至採尿時止之時間）起至96年
    3月3日採尿前回溯96小時內某時（不含為警查獲時起至採尿
    時止之時間），在不詳地點及台北市○○區○○路4段21巷
    20之1號2樓等處，有施用安非他命甚明。
二、被告前於88年間因施用毒品，經甲○於88年10月6日以88年
    度毒聲字第2486號裁定送觀察、勒戒，因認無繼續施用毒品
    之傾向，而於同年10月18日執行完畢釋放，並經臺灣臺北地
    方法院檢察署檢察官於88年10月18日以88年度毒偵字第680
    號為不起訴處分；再因施用毒品，經臺灣板橋地方法院於90
    年4月19日以90年度毒聲字第1775號裁定送觀察、勒戒，並
    經臺灣高等法院於90年5月25日以90年度毒抗字第405號裁定
    駁回抗告，因認無繼續施用毒品之傾向，而於90年8月24日
    執行完畢釋放，並經臺灣板橋地方法院檢察署檢察官於90年
    8月25日以90年度毒偵緝字第609號為不起訴處分。另於92年
    間因施用第二級毒品安非他命，經甲○於92年5月30日以92
    年度毒聲字第1018號裁定令入戒治處所施以強制戒治，於93
    年1月9日法律修正停止執行，同案並經甲○於92年7月7日以
    92年度簡字第1860號判處有期徒刑6月確定，嗣於93年1月12
    日以易科罰金執行完畢；又因施用第二級毒品，經甲○於93
    年2月27日以92年度易字第2453號號判處有期徒刑6月確定，
    甫於93年7月23日以易科罰金執行完畢。有臺灣高等法院被
    告前案紀錄表（含入出監資料）可考。足認被告係於受觀察
    勒戒執行完畢釋放後，5年內再犯施用毒品之罪，且經法院
    為有罪判決後，又犯本件施用第二級毒品之罪，其情形與「
    施用第一級、第二級毒品者，於觀察、勒戒或強制戒治執行
    完畢釋放後五年內，均未再為任何施用第一級、第二級毒品
    之犯行」之「五年後再犯」有別，自應由檢察官依法提起公
    訴（最高法院95年度台非字第197號判決、95年度第7次刑事
    庭會議決議參照）。本件事證明確，被告犯行堪以認定，應
    予依法論科。
三、核被告所為，係犯毒品危害防制條例第10條第2項之施用第
    二級毒品罪。被告因施用而持有安非他命之行為，係施用毒
    品之不罰前行為，不另論罪。被告施用安非他命之行為雖有
    多次，然按毒品危害防制條例第10條之施用毒品罪，具有成
    癮之病患人格特質，構成要件本質上含有「習慣性」反覆為
    同一施用行為之意涵（學理上稱為「集合犯」），本件被告
    施用安非他命之頻率，業達至少每日施用1次之程度，此據
    其供述如前，顯對於毒品已產生成癮性及依賴性，應僅論以
    包括的一罪，而不再以連續犯或數罪併罰方式處斷。檢察官
    移送甲○併案審理即事實欄(2)所示部分（95年度毒偵字第33
    21號），及事實欄(3)、(4)、(5)所示部分（95年度毒偵字第33
    43號、96年度毒偵字第497號及甲○刑事卷第164至179頁）
    ），雖均未經起訴，然與起訴部分即事實欄(1)所示部分（95
    年度毒偵字第2819號），既為包括的一罪關係，自為起訴效
    力所及，甲○應併予審理。被告前於92年間因施用第二級毒
    品安非他命，經甲○於92年7月7日以92年度簡字第1860號判
    處有期徒刑6月確定，嗣於93年1月12日以易科罰金執行完畢
    ；又因施用第二級毒品，經甲○於93年2月27日以92年度易
    字第2453號號判處有期徒刑6月確定，甫於93年7月23日以易
    科罰金執行完畢。有上開臺灣高等法院被告全國前案紀錄表
    （內含入出監資料）可考，被告受有期徒刑之執行完畢後，
    5年內再故意犯本件有期徒刑以上之罪，應依修正後刑法第
    47條第1項之規定論以累犯，並加重其刑。爰審酌被告前因
    施用毒品，經法院裁定送執行觀察勒戒、強制戒治，仍無法
    戒除毒癮，施用安非他命頻率已達每約1、2日至少1次（見
    甲○刑事卷第48頁），已具有高度藥物成癮性，施用毒品雖
    係身心健康之自戕行為，具有病患性人格之特質，然現已無
    觀察勒戒或強制戒治之機制，自有藉由自由刑之身體拘束，
    強制其脫離毒害之必要，暨其智識程度、施用頻率、成癮程
    度、生活情狀等一切情狀，量處如主文所示之刑。扣案如附
    表一編號一、二、三、四所示內含第二級毒品安非他命、甲
    基安非他命成分之白色透明晶體及殘渣，均為被告所有供己
    施用之違禁物，應均依毒品危害防制條例第18條第1項前段
    之規定，諭知沒收銷燬；盛裝甲基安非他命及安非他命殘渣
    之塑膠袋、盛裝白色透明晶體之塑膠袋及安非他命吸食器、
    玻璃球、分裝鏟管、分裝勺，均為被告所有供持毒品所用之
    物，依刑法第38條第1項第2款規定沒收。如附表二所示之電
    子磅秤1台，注射針筒1支與上開施用安非他命之犯行尚無直
    接關連性，不得併予宣告沒收。
據上論斷，應依刑事訴訟法第273條之1第1項、第299條第1項前
段，毒品危害防制條例第10條第2項、第18條第1項前段，刑法第
2條第1項前段、第11條、第47條第1項、第38條第1項第2款，判
決如主文。
本案經檢察官蕭方舟到庭執行職務
中　　華　　民　　國　　96　　年　　4　　月　　27　　日
　　　　　　　　　刑事第十庭    法　官　吳秋宏
以上正本證明與原本無異。
如不服本判決，應於判決送達後10日內，向甲○提出上訴狀。
　　　　　　　　　　　　　　　　書記官　惠莊
中　　華　　民　　國　　96　　年　　4　　月　　30　　日
附錄本案論罪科刑法條全文：
毒品危害防制條例第10條
施用第一級毒品者，處6月以上5年以下有期徒刑。
施用第二級毒品者，處3年以下有期徒刑。
附表一
┌──┬──────┬───────┬─────────┐
│編號│扣押時間    │應沒收及沒收銷│備註              │
│    │            │燬之物        │                  │
├──┼──────┼───────┼─────────┤
│一  │95年10月19日│安非他命吸食器│移送機關：台北縣政│
│    │中午12時15分│2組、玻璃球2個│府警察局新店分局；│
│    │許          │、分裝鏟管1支 │臺灣臺北地方法院檢│
│    │            │、安非他命殘渣│察署95年度綠保管字│
│    │            │袋9個（以上均 │第2932號（95年度毒│
│    │            │內含微量甲基安│偵字第2819號偵查卷│
│    │            │非他命殘渣，無│第47頁）          │
│    │            │法秤重）。    │                  │
├──┼──────┼───────┼─────────┤
│二  │95年12月06日│內含第二級毒品│移送機關：台北市政│
│    │凌晨0時50分 │安非他命及甲基│府警察局萬華分局（│
│    │許          │安非他命成分之│95年度毒偵字第3321│
│    │            │白色透明晶體4 │號偵查卷第11頁）  │
│    │            │包（總淨重壹點│                  │
│    │            │玖公克），及│                  │
│    │            │用以盛裝之塑膠│                  │
│    │            │袋4個、殘渣袋1│                  │
│    │            │個（內含微量甲│                  │
│    │            │基安非他命殘渣│                  │
│    │            │，無法秤重）。│                  │
├──┼──────┼───────┼─────────┤
│三  │96年02月01日│內含第二級毒品│移送機關：台北市政│
│    │上午7時20分 │安非他命成分之│府警察局信義分局（│
│    │許          │白色透明晶體7 │96度毒偵字第497號 │
│    │            │包（總淨重貳點│偵查第48頁）      │
│    │            │肆公克），及用│                  │
│    │            │以盛裝之塑膠袋│                  │
│    │            │7個。         │                  │
├──┼──────┼───────┼─────────┤
│四  │96年03月02日│內含第二級毒品│移送機關：台北市府│
│    │晚間9時50分 │安非他命成分之│警察局新店分局（本│
│    │許          │白色透明晶體2 │院刑事卷第178頁） │
│    │            │包（扣案編號6 │                  │
│    │            │、編號7，總淨 │                  │
│    │            │重零點參公克）│                  │
│    │            │，及用以盛裝之│                  │
│    │            │塑膠袋2個、分 │                  │
│    │            │裝勺1支、吸食 │                  │
│    │            │器1組。       │                  │
└──┴──────┴───────┴─────────┘
附表二
┌──┬──────┬───────┬─────────┐
│編號│ 扣押日期   │ 扣押物品     │備註              │
├──┼──────┼───────┼─────────┤
│一  │96年02月01日│電子磅秤1台。 │移送機關：台北市政│
│    │上午7時20分 │              │府警察局信義分局；│
│    │許          │              │臺灣臺北地方法院檢│
│    │            │              │察署96年度藍保管字│
│    │            │              │第0604號（96年度毒│
│    │            │              │偵字第497 號偵查卷│
│    │            │              │第92頁）          │
├──┼──────┼───────┼─────────┤
│二  │96年03月02日│注射針筒1支   │移送機關：台北市府│
│    │晚間9時50分 │              │警察局新店分局（本│
│    │許          │              │院刑事卷第178頁） │
└──┴──────┴───────┴─────────┘
